【裁判字號】    92,訴,354
【裁判日期】    920730
【裁判案由】    區域計畫法
【裁判全文】
臺中高等行政法院判決                              九十二年度訴字第三五四號
                              .
  原      告  甲○○
  訴訟代理人  丙○○
  被      告  彰化縣政府
  代  表  人  乙○○
  訴訟代理人  丁○○
右當事人間因區域計畫法事件，原告不服內政部中華民國九十二年三月三日台內訴字
第○九一○○○九三○九號訴願決定，提起行政訴訟。本院判決如左︰
    主  文
原告之訴駁回。
訴訟費用由原告負擔。
    事  實
一、事實概要：緣原告自民國八十四年九月一日起向張長鐘承租坐落彰化縣員林鎮○
    ○○段田中央小段二七○地號（編定為特定農業區農牧用地）土地及其地上建築
    物即彰化縣員林鎮中央里田中央巷三二之三號房屋，經營弦昌企業社從事五金電
    鍍加工作業，經彰化縣員林鎮公所檢附相關資料向被告機關查報違規使用，案經
    被告機關查明原告於系爭土地上之建物作為違章工廠使用，被告機關考量本案已
    依工廠管理輔導法第二十三條規定，以九十一年五月八日府建工字第○九一○○
    八五六九五○號處分書處原告新臺幣（下同）二萬元罰鍰在案，不予重複處罰鍰
    ，乃依區域計畫法第二十一條規定，以九十一年八月十三日府地用字第○九一○
    一五○八三七○號處分書限原告（及訴外人張長鐘）於九十一年十月十五日前恢
    復原狀（原告不服，提起訴願及行政訴訟，經本院以九十二年度訴字第六號判決
    駁回）。嗣因彰化縣員林鎮公所查報逾期未恢復原狀，被告機關乃於九十一年十
    一月二十一日以府地用字第０九一０二一九七四五０號處分書對原告及地主張長
    鐘等各處以罰鍰三十萬元，並限於九十一年十二月二十日前恢復原狀。原告不服
    ，提起訴願，遭決定駁回，乃提起本件行政訴訟。
二、兩造之聲明：
（一）原告聲明求為判決：訴願決定及原處分（關於原告部分）均撤銷。
（二）被告聲明求為判決：駁回原告之訴。
三、兩造之陳述：
（一）原告起訴意旨略以：原告在坐落彰化縣員林鎮○○○段田中央小段二七○地號
      土地及其地上建築物經營從事五金電鍍加工業，已將近十年之久，上開土地及
      廠房是向訴外人張長鐘承租使用，系爭土地地上建物已自民國六十餘年間興建
      至今，當時上開土地政府有關單位尚未編定為特定農業區農牧用地，並未實施
      違章建築法及非都市土地使用管制之規定，且該土地周圍工廠林立，並非原告
      所有一家工廠，為何被告不予查辦？而且原告之電鍍工廠，是已有三十餘年之
      久之破舊房屋，為何被告主張認為是違章工廠？原告所經營電鍍加工業其設備
      一切符合政府規定，並未影響環保衛生，且已花費設施費用等計數百萬餘元，
      亦有協助政府避免失業人口劇增之目的。依據江昭儀立法委員指稱，彰化縣有
      一萬多家未登記之工廠設在非都市土地農牧用地內，違反政府管制法規，但數
      十年來營運、生產，對創造經濟效益及提供就業機會，有極大的貢獻，應修法
      排除地目限制，放寬設立工廠登記的標準，簡化環保要求，促使工廠符合環保
      規定，降低中央政府的管制，授權地方政府制訂認可辦法，使縣市政府有充裕
      時間規劃放寬就地合法之條件，相信必能取得環境保護、土地利用及經濟發展
      間的平衡，降低社會成本，減少關廠及歇業，降低失業率，避免衍生社會問題
      。本件被告並未詳加調查真相，私自主張原告違反區域計畫法加以處罰，本件
      處分自屬有欠允洽，訴願決定予以維持亦有未合。
（二）被告答辯之意旨略以：原告主張建物為民國六十餘年興建為舊有，應有舉證資
      料，此部分原告並未檢附；原告聲稱並未違反非都市土地使用管制及農牧用地
      從事電鍍工廠之規定，惟依「非都市土地使用管制規則」附表一「各種使用地
      容許使用項目及許可使用項目細目表」中農牧用地部分並無容許作為工廠使用
      ；關於原告稱附近土地一律施設小型工廠，並非原告獨家施設乙節，本案為違
      規工廠，經違章工廠機關認定無誤，至於案外如有其他違規情事亦與本案之違
      規與否無關；原告稱在上開系爭之土地地上建築物（廠房）經營電鍍工廠事業
      ，設備據政府規定未影響環保云云，查本案來源為本縣環境保護局九十一年六
      月六日府授環三字第○九一○○三五五八五一號函，原告並因違反水污染防治
      法規定而受新臺幣十二萬元之罰鍰；關於向立法院提案對於全國各縣市數萬家
      工廠使用分區不合放寬登記（就地合法案）修法事件乙節，原告前述本案土地
      使用不違法，此又稱「就地合法」，既然不違法何來「就地合法」問題，原告
      顯然前後矛盾，本府為法令執行機關，本案違法依現行法規處分，「修法」乙
      節非關行政機關執行「法規」或「程序」問題，不在本府答辯範圍。
    理  由
一、按「區域計畫公告實施後，不屬第十一條之非都市土地，應由有關直轄市或縣（
    市）政府，按照非都市土地分區使用計畫製定非都市土地使用分區圖，並編定各
    種使用地，報經上級主管機關核備後，實施管制。」、「違反第十五條第一項之
    管制使用土地者，由該管直轄市、縣（市）政府處新臺幣六萬元以上三十萬元以
    下罰鍰，並得限期令其變更使用、停止使用或拆除其地上物恢復原狀。前項情形
    經限期變更使用、停止使用或拆除地上物恢復原狀而不遵從者，得按次處罰，並
    停止供水、供電、封閉、強制拆除或採取其他恢復原狀之措施，其費用由土地或
    地上物所有人、使用人或管理人負擔。」區域計畫法第十五條第一項、第二十一
    條定有明文。次按「非都市土地使用分區劃定及使用地編定後，由直轄市或縣（
    市）政府管制其使用，並由當地鄉（鎮、市、區）公所隨時檢查，其有違反土地
    使用管制者，應即報請直轄市或縣（市）政府處理。」、「非都市土地經劃定使
    用分區並編定使用地類別，應依其容許使用之項目使用。」、「使用各種使用地
    ，應符合附件一及本規則附表一所定許可使用細目，未涉及建築行為及變更地形
    地貌者，除法令另有規定外，得免辦理許可使用手續。」復分別為非都市土地使
    用管制規則第五條第一項、第六條第一項及非都市土地容許使用執行要點第四點
    所明定。
二、本件原告自八十四年九月一日起向張長鐘承租坐落彰化縣員林鎮○○○段田中央
    小段二七○地號土地及其地上建築物即彰化縣員林鎮中央里田中央巷三二之三號
    房屋，經營弦昌企業社從事五金電鍍加工作業，經彰化縣員林鎮公所檢附相關資
    料向被告查報違規使用，案經被告查明原告於系爭土地上之建物作為違章工廠使
    用，被告因已依工廠管理輔導法第二十三條規定，以九十一年五月八日府建工字
    第○九一○○八五六九五○號處分書處原告新臺幣二萬元罰鍰在案，不予重複處
    罰鍰，乃依區域計畫法第二十一條規定，以九十一年八月十三日府地用字第○九
    一○一五○八三七○號處分書限原告於九十一年十月十五日前恢復原狀。嗣因員
    林鎮公所查報逾期未恢復原狀，被告機關乃於九十一年十一月二十一日以府地用
    字第０九一０二一九七四五０號處分書對原告及地主張長鐘等各處以罰鍰三十萬
    元，並限於九十一年十二月二十日前恢復原狀。原告不服，提起訴願，經決定駁
    回，乃提起本件行政訴訟，並為如事實欄所示之主張。
三、經查本件原告承租使用坐落彰化縣員林鎮○○○段田中央小段二七○地號之土地
    ，係編定為特定農業區農牧用地，並已於七十年二月十八日登記在案，此有土地
    登記謄本一件附卷可稽。原告承租該土地及地上建築物即彰化縣員林鎮中央里田
    中央巷三二之三號房屋，經營弦昌企業社從事五金電鍍加工作業，經彰化縣員林
    鎮公所向被告查報為原告違規使用，此有彰化縣員林鎮非都市土地違規使用案件
    處理查報表影本一件附於訴願卷可稽，亦為原告所不爭之事實。系爭土地既編定
    為特定農業區農牧用地，應作農牧用地使用，原告違反非都市土地使用管制規則
    ，未依其容許使用之項目使用，而經營弦昌企業社從事五金電鍍加工作業，其有
    違章之情事，已堪認定。被告因已依工廠管理輔導法第二十三條規定，以九十一
    年五月八日府建工字第○九一○○八五六九五○號處分書處原告二萬元罰鍰在案
    ，不予重複處罰鍰，乃依區域計畫法第二十一條規定，以九十一年八月十三日府
    地用字第○九一○一五○八三七○號處分書限原告於九十一年十月十五日前恢復
    原狀，嗣因彰化縣員林鎮公所查報原告逾期未恢復原狀，被告機關乃於九十一年
    十一月二十一日以府地用字第０九一０二一九七四五０號處分書對原告及地主張
    長鐘等各處以罰鍰三十萬元，並限於九十一年十二月二十日前恢復原狀，揆諸首
    揭法條規定，並無不合。原告主張系爭土地地上建物係六十餘年間興建，當時上
    開土地尚未編定為特定農業區農牧用地，並未實施違章建築及非都市土地使用管
    制之規定，原告並無違章行為，且該土地周圍工廠林立，並非僅原告所有一家工
    廠，為何被告不予查辦云云。惟查原告所承租之建物，原告既未舉證證明該建物
    係六十餘年間所興建，且本件系爭土地係於七十年二月十八日登記編定為特定農
    業區農牧用地，已如前述，果如原告所述該工廠係於編定為特定農業區農牧用地
    之前興建，則當時即應編定為丁種建築用地，而非編定為特定農業區農牧用地，
    顯見原告此部分所言不實。又縱使該建物係在系爭土地編定為特定農業區農牧用
    地之前興建，亦應依法申請變更編定使用，始得作非農牧用地使用，原告已自陳
    其係自八十四年九月一日起向張長鐘承租系爭土地及其地上建物，經營弦昌企業
    社從事五金電鍍加工作業，原告非法使用該土地，已至為明顯。另該土地周圍工
    廠林立，並非僅原告一家工廠，被告是否予以查辦，及違章工廠將來是否就地合
    法，均不影響本件原告違章之事實。綜上所述，原告上開主張，均不足採。從而
    ，被告於九十一年八月十三日以府地用字第○九一○一五○八三七○號處分書限
    原告（及訴外人張長鐘）於九十一年十月十五日前恢復原狀，原告逾期未恢復原
    狀，被告機關乃於九十一年十一月二十一日以府地用字第０九一０二一九七四五
    ０號處分書對原告及地主張長鐘等各處以罰鍰三十萬元，並限於九十一年十二月
    二十日前恢復原狀，所為之處分，核無違誤，訴願決定予以維持，亦無不合。原
    告起訴意旨，難謂為有理由，應予駁回。
四、據上論結，本件原告之訴為無理由，依行政訴訟法第一百九十五條第一項後段、
    第九十八條第三項前段，判決如主文。
中    華    民    國    九十二      年      七        月      三十      日
                 臺 中 高 等 行 政 法 院   第 四 庭
                                審 判 長 法  官  王  茂  修
                                         法  官  許  武  峰
                                         法  官  黃  淑  玲
右正本證明與原本無異。
如不服本判決，應於判決送達後二十日內向本院提出上訴書狀，其未表明上訴理由者
，應於提起上訴後二十日內向本院提出上訴理由書（須依對造人數附具繕本）；如於
本判決宣示或公告後送達前提起上訴者，應於判決送達後二十日內補提上訴理由書（
須附繕本）。未表明上訴理由者，逕以裁定駁回。
提起上訴應預繳送達用雙掛號郵票三九○元（三十四元及五元郵票各十份)。
中    華    民    國    九十二      年      八        月      十一      日
                                     法院書記官  許巧慧


司法院資訊處製作；財團法人民間司法改革基金會備份。
